【裁判字號】    98,易,1833
【裁判日期】    980630
【裁判案由】    偽造文書
【裁判全文】
臺灣臺中地方法院刑事判決              98年度易字第1833號
公  訴  人  臺灣臺中地方法院檢察署檢察官
被      告  甲○○
                    （於另案於臺灣臺中監獄執行中）
            丙○○
上  一  人
選任辯護人  洪嘉鴻律師
            鄭晃奇律師
上列被告等因偽造文書等案件，經檢察官提起公訴（98年度偵字
第9712號），被告等於準備程序就被訴事實均為有罪之陳述，本
院合議庭裁定由受命法官獨任逕行簡式審判程序，並予判決如下
：
    主    文
甲○○共同行使明知為不實之事項，而使公務員登載於職務上所
掌之公文書，足以生損害於公眾，累犯，處有期徒刑月，如易
科罰金，以銀元佰元即新臺幣玖佰元折算壹日；減為有期徒刑
壹月又拾伍日，如易科罰金，以銀元佰元即新臺幣玖佰元折算
壹日。又共同行使明知為不實事項，而使公務員登載於職務上所
掌之公文書，足以生損害於公眾，累犯，處有期徒刑月，如易
科罰金，以新臺幣壹仟元折算壹日。應執行有期徒刑肆月，如易
科罰金，以銀元佰元即新臺幣玖佰元折算壹日。
丙○○共同連續行使明知為不實之事項，而使公務員登載於職務
上所掌之公文書，足以生損害於公眾，處有期徒刑月，如易科
罰金，以銀元佰元即新臺幣玖佰元折算壹日；減為有期徒刑壹
月又拾伍日，如易科罰金以銀元佰元即新臺幣玖佰元折算壹日
。緩刑貳年，並向公庫支付新臺幣萬元。
    犯罪事實
一、甲○○前於民國九十年間，曾因施用毒品案件，經本院以九
    十年度訴字第一三一八號判處有期徒刑一年、五月，並定應
    執行刑為有期徒刑一年三月確定；復於同年間，又因竊盜案
    件，經本院以九十年度易字第一六一九號判處有期徒刑十月
    ，並經其於九十年八月二十二日撤回上訴而告確定，前揭二
    案嗣經本院以九十年度聲字第三六四七號裁定定應執行刑為
    有期徒刑二年二月確定，其入監執行後，於九十三年四月五
    日因縮短刑期假釋付保護管束出監，甫在同年五月十七日因
    假釋期滿未經撤銷視為執行完畢；其於九十三年間，又因施
    用毒品案件，經本院以九十四年度訴字第四六三號判處有期
    徒刑八月確定；復於九十四年間，再因竊盜案件，經本院以
    九十四年度易字第一三四一號判決處以有期徒刑二年確定；
    其同年間，又於因詐欺案件，經臺灣高等法院臺中分院以九
    十四年度上易字第一四八六號判處有期徒刑一年確定，嗣因
    減刑條例之施行，其前揭所犯詐欺案件所處有期徒刑一年經
    減刑二分之一，並與上開所犯竊盜案件所處之有期徒刑二年
    定應執行刑為有期徒刑二年四月確定，再與上開施用毒品案
    件所處有期徒刑八月接續為執行，於九十六年十二月五日因
    縮短刑期假釋付保護管束出監，甫在九十七年三月六日因假
    釋期滿未經撤銷視為執行完畢。詎甲○○仍不知悔改，其與
    江國昌均明知柬埔寨籍女子黃淑寶（HORN SOPHAL，另經檢
    察官為職權不起訴處分確定）與甲○○之間並無結婚之真意
    ，為使該柬埔寨籍女子黃淑寶得以順利入境臺灣工作，竟與
    江國昌、黃淑寶共同基於使公務員登載不實公文書之犯意聯
    絡，先由甲○○在柬埔寨與黃淑寶於九十三年十二月三十日
    辦理假結婚之註冊登記手續，取得結婚證明書後，甲○○旋
    於九十四年一月四日偕同黃淑寶至越南胡志明市之中華民國
    駐胡志明市臺北經濟文化辦事處辦理公證程序，甲○○取得
    上開文件後，隨即將已經我國駐外單位公證之結婚證明書連
    同授權書及委託書郵寄回臺灣予江國昌，由江國昌於九十四
    年一月六日，持上開不實文件前往臺中市南區戶政事務所以
    甲○○委託之代理人身分，填具結婚登記申請書，向臺中市
    南區戶政事務所辦理結婚登記，致使該管戶政事務所承辦戶
    籍登記之公務員形式審查後，而將甲○○與柬埔寨籍女子黃
    淑寶假結婚之不實事項，登載於職務上所掌管之電腦戶政資
    料管理檔案公文書上，並據以核發配偶欄登記為柬埔寨籍女
    子黃淑寶之戶籍謄本及甲○○之國民身分證予江國昌代為收
    受，足生損害於戶政機關對於結婚登記管理之正確性。黃淑
    寶嗣於九十四年一月十四日入境臺灣，翌日，江國昌即偕同
    黃淑寶前往劉阿純所開設位於臺中縣梧棲鎮○○路○段六二
    九號之「峰展塑膠股份有限公司」工作。後甲○○因另涉犯
    刑事案件，經法院判刑確定後入監服刑，其出監後因不願繼
    續擔任人頭丈夫，而與江國昌、黃淑寶共同另基於行使使公
    務員登載不實公文書及使公務員登載不實之犯意聯絡，由甲
    ○○、黃淑寶簽立虛偽之離婚協議書，復由不知情之彭晉祥
    、曹越銘在離婚協議書上證人欄位簽名蓋章後，江國昌即帶
    同甲○○、黃淑寶於九十七年四月十八日至臺中市南區戶政
    事務所（起訴書誤書為九十四年四月十八日），持上開不實
    之離婚協議書及戶籍謄本，填具離婚登記申請書辦理離婚登
    記，使該戶政事務所之公務員經形式審查後，將不實之甲○
    ○、黃淑寶離婚事項登記於其職務上所掌之電腦戶政資料管
    理檔案公文書上，復在甲○○之國民身分證背面配偶欄處刪
    除黃淑寶之姓名，並據以製作戶籍謄本及戶口名簿交付之，
    亦足以生損害於我國戶政機關對於戶籍管理之正確性。
二、丙○○（原名陳鳳珠）前於八十九年間，曾因偽造文書案件
    ，經本院以九十一年度訴字二五八０號判處有期徒刑三月、
    緩刑二年確定，其緩刑期滿，緩刑之宣告未經撤銷，刑之宣
    告已失其效力；丙○○與江國昌原為男女朋友，其與江國昌
    、羅春發（於九十四年十月十日死亡，業經臺灣彰化地方法
    院檢察署檢察官於九十八年三月三十一日以九十七年度偵字
    第九三四九號為不起訴處分）、劉耀宗（其所涉偽遭文書犯
    行，業經臺灣彰化地方法院同於九十八年三月三十一日，亦
    以九十七年度偵字第九三四九號為緩起訴處分）均明知柬埔
    寨籍女子任思娘（YEN SINOEUN，業經檢察官為職權不起訴
    處分確定）與羅春發之間，暨柬埔寨籍女子曾珍娜（RIN CH
    ENDA，亦經檢察官為職權不起訴處分確定）與劉耀宗之間，
    均無結婚真意，為使該柬埔寨籍女子任思娘、曾珍娜得以順
    利入境臺灣工作，竟與江國昌分別和羅春發、任思娘，暨劉
    耀宗、曾珍娜，共同基於使公務員登載不實公文書及行使使
    公務員登載不實之概括犯意聯絡，先由羅春發、劉耀宗在柬
    埔寨分別與任思娘、曾珍娜於九十三年十月七日辦理假結婚
    之註冊登記手續，取得結婚證明書後，羅春發、劉耀宗旋於
    九十三年十月十三日偕同任思娘、曾珍娜至越南胡志明市之
    中華民國駐胡志明市臺北經濟文化辦事處公證，羅春發及劉
    耀宗取得上開不實文件後，隨即將已經我國駐外單位認證之
    結婚證明書連同授權書及委託書郵寄回臺灣予江國昌，江國
    昌於收受上開文件後復將該文件委由其不知情之子交付予其
    住處樓下不知情之大樓管理員，丙○○至該大樓向管理員取
    得上開不實文件後，旋於九十三年十月十五日，持上開不實
    文件前往臺中市北區戶政事務所，代理羅春發、劉耀宗填具
    結婚登記申請書，向臺中市北區戶政事務所辦理結婚登記，
    致使該管戶政事務所承辦戶籍登記之公務員形式審查後，而
    將羅春發與柬埔寨籍女子任思娘，暨劉耀宗與柬埔寨籍女子
    曾珍娜假結婚之不實事項，分別登載於職務上所掌管之電腦
    戶政資料管理檔案公文書上，並據以核發配偶欄登記為柬埔
    寨籍女子任思娘之戶籍謄本及國民身分證、配偶欄登記為柬
    埔寨籍女子曾珍娜之戶籍謄本及國民身分證予丙○○代為收
    受。任思娘、曾珍娜嗣於九十三年十月二十六日入境臺灣，
    翌日，江國昌即偕同曾珍娜前往上揭「峰展塑膠股份有限公
    司」工作，而任思娘則由江國昌帶往臺中縣太平市山區內之
    某民宿負責清潔打掃工作。後因劉耀宗不願繼續擔任人頭丈
    夫，丙○○與江國昌遂授意劉宗耀辦理離婚登記，劉宗耀應
    允後，丙○○與江國昌、劉耀宗、曾珍娜即復承繼前開共同
    基於使公務員登載不實文書及行使使公務員登載不實之概括
    犯意聯絡，由劉耀宗、曾珍娜簽立虛偽之離婚協議書，復由
    江國昌及不知情之李瑞森在離婚協議書上證人欄位簽名蓋章
    後，江國昌即帶同劉耀宗於九十四年十一月十五日至臺中市
    北區戶政事務所，持上開不實之離婚協議書及戶籍謄本，填
    具離婚登記申請書辦理離婚登記，使該戶政事務所之公務員
    經形式審查後，將不實之劉耀宗、曾珍娜離婚事項登記於其
    職務上所掌之電腦戶政資料管理檔案公文書，復在劉耀宗之
    國民身分證背面配偶欄處刪除曾珍娜之姓名，並據以製作戶
    籍謄本及戶口名簿交付之，亦足以生損害於我國戶政機關對
    於戶籍管理之正確性。
三、案經內政部入出國及移民署專勤事務第二大隊彰化縣專勤隊
    報告臺灣彰化地方法院檢察署呈請臺灣高等法院臺中分院檢
    察署令轉臺灣臺中地方法院檢察署檢察官偵查起訴。
    理    由
一、上開犯罪事實，業據被告甲○○、丙○○於本院訊問時均坦
    承不諱，核與另案被告江國昌、劉耀宗於警詢及偵查中之陳
    述，暨證人劉阿純、任思娘、黃淑寶於警詢及偵查中之證述
    情節皆大致相符（見彰化地檢偵字第9349號影卷第18頁至第
    19頁、第20頁反面至第21頁、第45頁反面至第47頁、第61頁
    至第62頁反面、第66頁至第70頁、第129頁至第130頁、第13
    2頁至第133頁、第144頁至第146頁反面、第155頁至第157頁
    、第159頁反面至第160頁、第182頁至第185頁、第190頁反
    面至第192頁，內政部入出國及移民署專勤事務第二大隊彰
    化縣專勤隊刑案移送書影卷第14頁至第20頁、第46頁至第50
    頁、第61頁至第76頁），並有法務部入出境資訊連結作業三
    紙、臺中市北區戶政事務所九十七年八月五日中市北戶字第
    0970004166號函附之羅春發結婚登記申請書、授權書、柬埔
    寨王國結婚證明書、聲明書相關資料一份、臺中市南區戶政
    事務所九十七年八月五日中市南戶字第0970002918號函附之
    甲○○結婚登記申請書、柬埔寨王國結婚證明書、聲明書、
    授權書相關資料一份、臺中市北區戶政事務所九十七年八月
    五日中市北戶字第0970004167號函附之劉耀宗結婚登記申請
    書、柬埔寨王國結婚證明書、聲明書、授權書相關資料一份
    、外僑居留資料查詢－明細內容顯示畫面三紙、臺中市北區
    戶政事務所中市北戶字第0980002674號函附之劉耀宗離婚登
    記申請書、曾珍娜中華民國外僑居留證、曾珍娜護照、離婚
    協議書、戶籍謄本相關資料一份、臺中市南區戶政事務所九
    十八年五月二十日中市南戶字第0980001891號函附之甲○○
    離婚登記申請書、離婚協議書、黃淑寶護照、黃淑寶旅遊簽
    證、戶籍資料相關資料一份等件在卷可證（見彰化地檢偵字
    第9349號影卷第121頁、第122頁反面、第123頁，內政部入
    出國及移民署專勤事務第二大隊彰化縣專勤隊刑案移送書影
    卷第101頁反面至第104頁反面、第120頁至第126頁反面、14
    8頁反面、第150頁反面、第151頁反面，本院卷第18頁至第2
    8頁），足見被告二人前開之自白，核確與客觀事實相符，
    堪予採認。是本件事證至臻明確，被告甲○○、丙○○之犯
    行，均洵堪認定。
二、本件除被告甲○○於九十七年四月十八日所為之犯行外，被
    告甲○○所為如犯罪事實欄一所示之犯行，暨被告丙○○所
    為如犯罪事實欄二所示之犯行後，刑法及刑法施行法業於九
    十四年二月二日經總統以華總一義字第０九四０００一四九
    ０一號令修正公布，並於九十五年七月一日施行。按行為後
    法律有變更者，適用行為時之法律，但行為後之法律有利於
    行為人者，適用最有利於行為人之法律，現行刑法第二條第
    一項定有明文。此條規定乃與刑法第一條罪刑法定主義契合
    ，而貫徹法律禁止溯及既往原則，係規範行為後法律變更所
    生新舊法律比較適用之準據法，是刑法第二條本身雖經修正
    ，但刑法第二條既屬適用法律之準據法，本身尚無比較新舊
    法之問題，應一律適用裁判時之現行刑法第二條規定以決定
    適用之刑罰法律，先予辨明。又以本次刑法修正之比較新舊
    法，應就罪刑有關之共犯、未遂犯、想像競合犯、牽連犯、
    連續犯、結合犯，以及累犯加重、自首減輕暨其他法定加減
    原因（如身分加減）與加減例等一切情形，本於統一性及整
    體性原則，綜其全部罪刑之結果而為比較，亦有最高法院九
    十五年度第八次刑庭會議決議可資參照。是按：
  (一)關於罰金刑最低額之限制，刑法第三十三條第五款業經修正
    為：「主刑之種類如下：五、罰金：新臺幣一千元以上，以
    百元計算之」，依修正後之法律，刑法第二百十四條之使公
    務員登載不實罪所得科處之罰金刑最低額均為新臺幣一千元
    ，然依被告甲○○、丙○○此部分行為時即修正前刑法第三
    十三條第五款規定之罰金最低額為銀元一元，並提高十倍計
    算，前開罰金刑，最低額為銀元十元，若乘以三倍而換算為
    新臺幣，最低額僅為新臺幣三十元。因此，比較上述修正前
    、後之刑罰法律，自以被告甲○○、丙○○此部分行為時即
    修正前刑法關於科處罰金刑之法律較有利於被告甲○○、丙
    ○○。
  (二)被告丙○○於九十三年十月十五日、九十四年十一月十五日
    二次共同行使使公務登載不實公文書之犯行，係時間緊接，
    所犯為構成要件相同之罪名，顯係基於概括犯意反覆為之，
    而修正後刑法業已刪除連續犯之規定，考諸該規定刪除後，
    除法理上合於接續犯、包括一罪之情形仍可認為構成單一之
    犯罪外，其餘數犯罪行為之情形，即應依刑法第五十一條之
    規定予以分論併罰，此刪除雖非犯罪構成要件之變更，但顯
    已影響行為人刑罰之法律效果，自屬法律有變更。依修正前
    刑法，本件被告丙○○上開二次行使使公務員登載不實公文
    書犯行得論以連續犯，並得加重其刑至二分之一，其所犯刑
    法第二百十六條、第二百十四條之罪，最重本刑為有期徒刑
    三年，加重其刑至二分之一後，最高僅得判處被告丙○○有
    期徒刑四年六月；然依修正後之刑法應併合處罰，其二次行
    使使公務登載不實公文書犯行，最高則得判處被告丙○○有
    期徒刑六年，依修正後刑法第二條第一項規定比較新、舊法
    結果，仍應適用較有利於被告之行為時法律，即修正前刑法
    而論以連續犯。
  (三)綜合上述各條文修正前、後之比較，揆諸前揭最高法院決議
    及修正後刑法第二條第一項前段、但書規定之「從舊從輕」
    原則，因被告甲○○、丙○○此部分所犯刑法第二百十六條
    、第二百十四條之行使使公務員登載不實之公文書罪，依修
    正前刑法第三十三條第五款規定，其法定得予科處之罰金刑
    最低額度較低；且按照修正前刑法第五十六條之規定，對被
    告丙○○所犯二次行使使公務員登載不實之公文書犯行部分
    論以連續犯亦較為有利；綜其全部罪刑之比較，自應一體適
    用被告甲○○、丙○○此部分行為時之法律，即修正前刑法
    之相關規定予以論處。
三、核被告甲○○、丙○○所為：
  (一)被告甲○○於九十四年一月六日所為應係犯刑法第二百十六
    條、第二百十四條之行使使公務員登載不實之公文書罪〔按
    九十五年七月一日修正公佈施行之刑法第二條第一項明文：
    「行為後法律有變更者，適用行為時之法律。但行為後之法
    律有利於行為人者，適用最有利於行為人之法律。」改採「
    從舊從輕」主義，係規範行為後法律變更所衍生新舊法律比
    較適用之準據法，以適用最有利於行為人之法律為原則。據
    此，法院裁判時已在新法施行之後，雖新舊法之內容有所修
    正，但對行為人倘無有利或不利之情形者（例如僅修正法律
    用語，新舊法法定仍屬相同），即無適用上開規定為新舊法
    比較之問題。查刑法第二百十四條之使公務員登載不實罪，
    法定刑得科處銀元五百元以下罰金，據修正後刑法施行法增
    訂第一條之一：「中華民國九十四年一月七日刑法修正施行
    後，刑法分則編所定罰金之貨幣單位為新臺幣。九十四年一
    月七日刑法修正時，刑法分則編未修正之條文定有罰金者，
    自九十四年一月七日刑法修正施行後就其所定數額提高為三
    十倍。但七十二年六月二十六日至九十四年一月七日新增或
    修正之條文，就其所定數額提高為三倍」，是依修正後之法
    律，刑法第二百十四條之使公務員登載不實罪所得科處之罰
    金刑最高為新臺幣一萬五千元（五百元×三十）；而依被告
    甲○○此部分行為時之刑罰法律，即罰金罰鍰提高標準條例
    第一條前段規定之提高倍數十倍元計算，此罪之罰金刑最高
    為銀元五千元，若依現行法規所定貨幣單位折算新臺幣條例
    第二條之規定換算為新臺幣，最高額與新法相同，僅為新臺
    幣一萬五千元。因此，比較上述修正前、後之刑罰法律，並
    無所謂「有利或不利」之情形，是此部分自無適用修正後刑
    法第二條第一項之規定比較新舊法適用之問題，依一般法律
    適用原則，自應逕行引用現行、有效之法律，即修正後之刑
    法施行法法律規定〕。另被告甲○○於九十七年四月十八日
    所為，亦係犯刑法第二百十六條、第二百十四條之行使使公
    務員登載不實之公文書罪。
  (二)被告甲○○二次使公務員登載不實之低度行為，均為行使使
    公務員登載不實之公文書之高度行為所吸收，不另論罪。
  (三)被告甲○○就上開犯行，與另案被告江國昌、柬埔寨女子黃
    淑寶三人間顯有共同實行犯罪之犯意聯絡及行為分擔，為共
    同正犯〔按修正後刑法第二條第一項改採「從舊從輕」主義
    ，係規範行為後法律變更所衍生新舊法律比較適用之準據法
    ，以適用最有利於行為人之法律為原則。據此，法院裁判時
    已在新法施行之後，雖新舊法之內容有所修正，但對行為人
    倘無有利或不利之情形者（例如僅修正法律用語，新舊法法
    定刑仍屬相同），即無適用上開規定為新舊法比較之問題，
    已如前述。查刑法第二十八條原規定：「二人以上共同『實
    施』犯罪之行為者，皆為共同正犯。」亦於上述時間同時修
    正為：「二人以上共同『實行』犯罪之行為者，皆為共同正
    犯。」將舊法之「實施」修正為「實行」。原「實施」之概
    念，包含陰謀、預備、著手及實行等階段之行為，修僅共同
    實行犯罪行為始成立共同正犯。是新法共同正犯之範圍縮小
    ，排除陰謀犯、預備犯之共同正犯。新舊法共同正犯之規定
    固有修正，但對本件被告甲○○等人就行法修正前之犯行部
    分，亦係基於犯意聯絡，共同實行行使使公務員登載不實之
    公文書犯行而言，不論新法、舊法，均構成共同正犯，上述
    刑法第二十八條之修正內容，對於被告甲○○此部分犯行並
    無「有利或不利」之影響，依前述說明，自無適用修正後刑
    法第二條第一項之規定為比較新舊法適用之必要，最高法院
    九十五年度台上字第五六六九號判決要旨參照〕。
  (四)另被告甲○○於九十四年一月六日犯行前，暨九十七年四月
    十八日犯行前，均曾有犯罪事實欄一所載經有期徒刑宣告及
    執行完畢之情形，有臺灣高等法院被告前案紀錄表在卷可查
    ，其分別於五年以內再犯本件犯罪事實欄一所載皆為有期徒
    刑以上之罪，均構成累犯，咸應依修正後刑法第四十七條第
    一項之規定予以加重其刑〔按九十四年二月二日修正公布，
    於九十五年七月一日生效實施之新刑法第四十七條雖將舊刑
    法修正限制為受徒刑之執行完畢，或一部之執行而赦免後，
    五年以內「故意」再犯有期徒刑以上之罪者，始成立累犯。
    但上述新舊法之規定，對於本件被告甲○○於刑法修正前之
    「故意」犯罪，並無所謂「有利或不利」之情形。依上說明
    ，亦應無適用修正後刑法第二條第一項之規定比較新舊法適
    用之問題〕。
  (五)被告甲○○所犯二次行使使公務人員登載不實之公文書罪間
    ，其間犯意均各別，行為且前後互異，時間相隔三年有餘，
    自應予分論併罰之。
  (六)核被告丙○○二次行使使公務員登載不實公文書犯行所為，
    均係犯刑法第二百十六條、第二百十四條之行使使公務員登
    載不實罪（此部分無庸為新舊法比較，理由如前述）。
  (七)被告丙○○使公務員登載不實後復持以行使，其使公務員登
    載不實之低度行為，應為行使之高度行為所吸收，亦不另論
    罪。
  (八)被告丙○○就上開犯行，分別與另案被告江國昌、羅春發、
    劉耀宗、柬埔寨籍女子任思娘、曾珍娜有犯意聯絡及行為分
    擔，應依刑法第二十八條之規定，論以共同正犯（就共同正
    犯部分，無新舊法比較適用之問題，理由同前）。
  (九)被告丙○○先後二次行使使公務員登載不實公文書之犯行，
    其時間緊接，犯罪構成要件相同，顯係基於概括犯意為之，
    構成連續犯，應依修正前刑法第五十六條規定以一罪論，並
    加重其刑。
四、爰審酌被告甲○○為謀取私益，接受委託應允充當人頭丈夫
    ，前往柬埔寨辦理假結婚程序，協助柬埔寨籍女子黃淑寶入
    境來臺；被告丙○○明知該等柬埔寨籍女子與我國籍之男子
    均無結婚真意，仍以非法方式引進該等柬埔寨籍女子來臺，
    甲○○、丙○○所為不僅規避我國政府對於外籍人士入境工
    作之管制，亦破壞婚姻制度，且危害戶政機關對於戶籍管理
    之正確性，對社會公共秩序妨害非淺，所生危害並非輕微；
    復衡酌其等均於犯後坦承犯行，態度良好等一切情狀，分別
    量處如主文所示之刑，並分別依修正後第四十一條第一項前
    段、修正前刑法第四十一條第一項前段及修正前罰金罰鍰提
    高標準條例第二條之規定，諭知易科罰金之折算標準〔按涉
    及法院裁量權行使者，需於裁量權行使時，方有比較適用之
    問題，如易科罰金、易服勞役、緩刑、保安處分之宣告。故
    就一般綜合罪刑之結果而為比較，以決定罪刑之適用時，不
    需就易科罰金等列為比較，必迨已決定為緩刑、保安處分之
    宣告，或所處之刑得易科罰金或易服勞役時，始就各該緩刑
    、易科罰金等部分決定其適用標準。本件被告甲○○於九十
    四年一月六日及被告丙○○犯罪時之刑法第四十一條係規定
    「犯最重本刑為五年以下有期徒刑以下之刑之罪，而受六月
    以下有期徒刑或拘役之宣告，因身體、教育、職業、家庭之
    關係或其他正當由，執行顯有困難者，得以一元以上三元以
    下（按：業經修正前罰金鍰提高標準條例第二條提高一百倍
    ）折算一日，易科罰金。但確因不執行所宣告之刑，難收矯
    正之效或難以維持法秩序者，不在此限。」；嗣於九十四年
    二月二日經修正公布，並於九十五年七月一日施行，新刑法
    第四十一條修正為「犯最重本刑為五年以下有期徒刑以下之
    刑之罪，而受六個月以下有期徒刑或拘役之宣告者，得以新
    臺幣一千元、二千元或三千元折算一日，易科罰金。但確因
    不執行所宣告之刑，難收矯正之效，或難以維持法秩序者，
    不在此限。」，上開法律既有變更，經比較行為時法及裁判
    時法後，以此部分行為時之修正前刑法關於易科罰金之規定
    對被告甲○○、丙○○較為有利，依刑法第二條第一項前段
    之規定，自應適用修正前刑法第四十一條第一項前段規定，
    就對被告甲○○、丙○○本件此部分犯行所為有期徒刑宣告
    均諭知易科罰金之折算標準〕。
五、另按九十六年罪犯減刑條例業於九十六年七月四日公布，並
    自同年月十六日施行，該條例第二條明文規定：「犯罪在中
    華民國九十六年四月二十四日以前者，除本條例另有規定外
    ，依下列規定減刑：三、有期徒刑、拘役或罰金，減其刑期
    或金額二分之一」；本件被告甲○○於九十四年一月六日所
    為共同行使使公務員登載不實公文書之犯行，暨被告丙○○
    所為連續行使使公務員登載不實公文書之犯行，犯罪時間均
    在九十六年四月二十四日以前，且非屬上揭減刑條例第三條
    規定不予減刑之情形，故依上開規定，本件應分別減其有期
    徒刑二分之一，並就被告甲○○部分依該減刑條例第十ㄧ條
    之規定，與其在九十七年四月十八日所為不應減刑之共同行
    使使公務員登載不實公文書之犯行部分定其應執行之刑，暨
    就被告甲○○所定應執行刑、丙○○減刑後所宣告之刑，均
    依修正前刑法第四十一條第一項前段及修正前罰金罰鍰提高
    標準條例第二條之規定，諭知易科罰金之折算標準〔按刑法
    第二條第一項規定：「行為後法律有變更者，適用行為時之
    法律。但行為後之法律有利於行為人者，適用最有利於行為
    人之法律」。又依刑法第五十一條定應執行刑時，「裁判確
    定前犯數罪，其中一罪在新法施行前者，亦同（即亦應為新
    舊法比較）。」；最高法院九十五年五月二十三日第八次刑
    事庭會議決議可資參照。本件被告甲○○所犯二罪，其中ㄧ
    次共同行使使公務員登載不實公文書之犯行係於九十五年七
    月一日之前犯之，自亦應為新舊法之比較；而修正前刑法第
    五十一條原規定：「數罪併罰，分別宣告其罪之刑，依左列
    各款定其應執行者：」，其中第五款規定：「宣告多數有期
    徒刑者，於各刑中之最長期以上，各刑合併之刑期以下，定
    其刑期。但不得逾二十年。」；修正後刑法第五十一條第五
    款規定：「宣告多數有期徒刑者，於各刑中之最長期以上，
    各刑合併之刑期以下，定其刑期。但不得逾三十年」；比較
    結果，修正後刑法並無較有利於行為人，依刑法第二條第一
    項前段之規定，仍應依修正前刑法，定其應執行之刑。又「
    數罪併罰，部分犯罪行為在舊法，部分犯罪行為在新法，裁
    判在新法施行後，如各罪均合於易科罰金，且定應執行刑為
    有期徒刑六月以下，應依最有利於行為人之法律，以舊法為
    諭知易科罰金之折算標準（最高法院八十四年台非字第四五
    二號判決、臺灣高等法院暨所屬法院因應新修正刑法施行座
    談會參照），故本件就被告甲○○部分定應執行刑部分之易
    科罰金折算標準，乃諭知如主文所示〕。
六、末查，被告丙○○前於八十九年間，曾因偽造文書案件，經
    本院以九十一年度訴字二五八０號判處有期徒刑三月、緩刑
    二年確定，其緩刑期滿，緩刑之宣告未經撤銷，刑之宣告已
    失其效力，此有其臺灣高等法院被告前案紀錄表在卷可按，
    被告丙○○所為固值非難，但犯罪情節畢竟未至深重，且非
    共同犯罪中之首謀倡議者，被告丙○○因一時失慮，致為本
    件犯行，犯後於本院終能坦承犯行，頗見悔悟之意，其經此
    偵審程序，當知警惕守法，應無再犯之虞，是本院認對被告
    丙○○所宣告之刑，應以暫不執行為適當，爰依現行刑法第
    七十四條第一項第一款之規定併予宣告緩刑二年，以啟自新
    ，並依同條第二項第四款規定，諭知應向公庫支付新臺幣三
    萬元（緩刑規定應無新舊法比較問題，刑法第二條第一項所
    能處理之問題，僅限於行為可罰性的法律規範變更適用關係
    ，緩刑規定此種刑之宣告規範發生變更時，其適用關係必須
    是以裁判時之法律為準，最高法院九十五年度第八次刑事庭
    會議決議參照）。
據上論斷，應依刑事訴訟法第二百七十三條之一第一項、第二百
九十九條第一項前段，刑法第二條第一項前段、第二十八條、第
二百十六條、第二百十四條、第四十七條第一項、第四十一條第
一項前段、第七十四條第一項第一款、第二項第四款，修正前刑
法第五十六條、第三十三條第五款、第四十一條第一項前段、第
五十一條第五款，刑法施行法第一條之一、第二項前段，修正前
罰金罰鍰提高標準條例第二條前段，現行法規所定貨幣單位折算
新臺幣條例第二條，中華民國九十六年罪犯減刑條例第二條第一
項第三款、第七條、第十一條，判決如主文。
本案經檢察官乙○○到庭執行職務。
中    華    民    國    98    年    6     月    30    日
                  刑事第三庭  法  官  陳思成
以上正本證明與原本無異。
如不服本判決應於收受判決後10日內向本院提出上訴書狀，並應
敘述具體理由；其未敘述上訴理由者，應於上訴期間屆滿後20日
內向本院補提理由書（均須按他造當事人之人數附繕本）「切勿
逕送上級法院」。
                              書記官  吳詩琳
中    華    民    國    98    年    6     月    30    日
附錄論罪科刑法條
刑法第二百十四條
明知為不實之事項，而使公務員登載於職務上所掌之公文書，足
以生損害於公眾或他人者，處三年以下有期徒刑、拘役或五百元
以下罰金。
刑法第二百十六條
行使第二百十條至第二百十五條之文書者，依偽造、變造文書或
登載不實事項或使登載不實事項之規定處斷。


司法院資訊處製作；財團法人民間司法改革基金會備份。
